臺灣士林地方法院刑事裁定　　　　96年度交聲字第418、419號
原處分機關　臺北市交通事件裁決所
受處分人　　甲○○
上列受處分人因違反道路交通管理處罰條例案件，對於臺北市交
通事件裁決所民國96年4 月17日所為之處分（原處分案號：北市
裁二字第裁22-AEV632846號、北市裁二字第裁22-AEV632848號）
，聲明異議，本院裁定如下：
    主  文
原臺北市交通事件裁決所北市裁二字第裁22-AEV632846號處分撤
銷。
前項撤銷部分，甲○○汽車駕駛人，行經有燈光號誌管制之交叉
路口紅燈右轉，處罰鍰新臺幣陸佰元，並記違規點數點。
其餘異議駁回。
    理  由
一、按汽車（依道路交通管理處罰條例第3 條第8 款之規定，包
    括機器腳踏車）駕駛人，行經有燈光號誌管制之交岔路口闖
    紅燈者，處新臺幣（下同）1,800 元以上5,400 元以下罰鍰
    ，並記違規點數3 點；行經有燈光號誌管制之交岔路口紅燈
    右轉者，處600 元以上1,800 元以下罰鍰，並記違規點數3
    點，道路交通管理處罰條例第53條第1 項、第2 項、第63條
    第1 項第3 款分別定有明文。
二、原處分意旨略以：異議人甲○○騎乘AOR-885 號重型機車，
    於民國96年3 月11日下午2 時49分許及在2 時50分許，分在
    臺北市○○○路○段與康定路口及和平西路三段與南寧路口
    處，經臺北市政府警察局萬華分局員警舉發「行經有燈光號
    誌管制之交岔路口紅燈右轉」及「闖紅燈」之違規，依違反
    道路交通管理處罰條例第53條第1 項、第2 項之規定，處罰
    鍰600 元、1,800 元，並就闖紅燈之行為依同條例第63條第
    1 項第3 款規定，記違規點數3 點。
三、異議意旨略以：96年3 月11日下午兩點多時，伊遭兩名員警
    來下告知要臨檢，因當時員警表示出不需接受檢查，且伊因
    發燒身體不適，便先行離開，之後伊騎到路口時，看到黃燈
    煞車，但當交通號誌轉為紅燈時，機車呈現出超出停車格線
    一點點的地方，此時就有一名員警用十分不堪入耳的言詞要
    求將機車停在路邊，並稱伊闖紅燈，後來伊提出證件給警察
    檢查，但員警在伊繳出證件之後便十分迅速填寫不知道什麼
    東西後說會將單據以郵寄方式送達，當伊想進一步告知員警
    伊駕照地址和行照地址不同時，員警已騎乘機車離開，並未
    出示任何單據給伊觀看，後來收到臺北市政府警察局萬華分
    局對伊之申訴回覆函後，伊便遵循該函之指示至交通部公路
    總局臺北區監理所板橋監理站訊問，經該站告知始得悉該案
    件是隸屬於臺北市交通事件裁決所管轄，此種情形是否人民
    僅能自認倒楣或者應由相關單位負責云云。
四、程序方面
  (一)按行為人有違反道路交通管理處罰條例之情形，舉發機關應
    予攔截舉發，然如汽車駕駛人之行為有下列情形之一，當場
    不能或不宜攔截製單舉發者，得對汽車所有人逕行舉發處罰
    ：一、闖紅燈或平交道。二、搶越行人穿越道。三、違規停
    車而駕駛人不在場。四、不服指揮稽查而逃逸，或聞消防車
    、救護車、警備車、工程救險車之警號不立即避讓。五、違
    規停車或搶越行人穿越道，經各級學校交通服務隊現場導護
    人員簽證檢舉。六、其他違規行為經以科學儀器取得證據資
    料者。又逕行舉發，應記明車輛牌照號碼、車型等可資辨明
    之資料，查明汽車所有人姓名或名稱、住址後，製單舉發處
    罰之，並應按已查明之資料填註車牌號碼、車輛種類、車主
    姓名及地址，並於通知單上方空白處加註逕行舉發之文字後
    ，由舉發機關送達被通知人，道路交通管理處罰條例第7 條
    之2 第1 項、第2 項及違反道路交通管理事件統一裁罰基準
    及處理細則第11條第1 項第4 款定有明文。
  (二)經查：異議人於96年3 月11日下午2 時49分許在臺北市○○
    ○路○段與康定路交岔口處，經臺北市政府警察局萬華分局
    員警乙○○以逕行舉發之方式舉發「行經有燈光號誌管制之
    交岔路口紅燈右轉」之違規，有臺北市政府警察局違反道路
    交通管理事件通知單1 紙在卷可憑。而本件舉發員警以「逕
    行舉發」之方式舉發異議人有紅燈右轉之違規，係因其攔停
    受處分人告知違規事實後，發覺異議人有情緒不穩之情形，
    且異議人兩次攔停都沒有出示證件，經判斷認為當場不適宜
    開單，乃告知將以逕行舉發之方式舉發，後來回到隊上始製
    單舉發等情，業據證人乙○○證述在卷（見本院卷第28頁）
    ，故本件證人乙○○以逕行舉發方式舉發異議人有紅燈右轉
    之違規，實非有道路交通管理處罰條例第7 條之2 第1 項第
    1 至5 款所列舉之情形，又無同條項第6 款所列之以科學儀
    器所取得之證據資料，其舉發是否合法，非無疑義。惟本院
    審酌道路交通管理處罰條例第7 條之2 就逕行舉發雖限制規
    定，核其立法目的，除考量前開違規行為之發生往往係在瞬
    間或係由交通勤務警察執行勤務時，恰巧目睹違規情事，事
    實上不便立刻以攝影、錄影器材取證之情形，該等違規事實
    由人之感官即可充分判定，非必以科學儀器始能偵測得知，
    以達維護交通秩序、節省行政資源之目的外，無非在俾利查
    明所記車號是否與所見車型、顏色特徵相符，以減少誤記，
    而冤枉被舉發人。而本件異議人紅燈右轉之交通違規事實，
    固未有以科學儀器取得之證據資料，是否符合道路交通管理
    處罰條例第7 條之2 得為逕行舉發之規定雖非無疑。惟本件
    異議人之紅燈右轉違規事實，事實上係經證人乙○○攔停異
    議人後告知異議人該項違規事實，然因異議人當時情緒不穩
    復拒絕出示證件才未當場製單舉發，業如上述，故證人乙○
    ○實已進行攔截舉發之動作，嗣後以逕行舉發方式填製之舉
    發違反道路交通事件通知單，也按法定程序送達予異議人收
    受，綜合上情，本件通知單上雖記載係逕行舉發，且未附具
    採證照片或其他以科學儀器取得之證據資料，但對異議人之
    程序利益及實體利益均無影響，自無適用道路交通管理處罰
    條例第7 條之2 逕行舉發限制規定之適用。本件有關異議人
    「行經有燈光號誌管制之交岔路口紅燈右轉」之違規舉發程
    序，容無違背法令之處，核先敘明。
五、實體方面
  (一)異議人騎乘前開機車於前揭第一時、地，行經有燈光號誌管
    制之交岔路口紅燈右轉之違規事實，為異議人所是認，陳稱
    ：對於違規紅燈右轉此張裁決書我不異議等語（見本院卷第
    25頁），並據證人即本件舉發員警乙○○到庭結證在卷（見
    本院卷第26頁），堪認與事實相符。
  (二)異議人騎乘前開機車於前揭第二時、地，行經有燈光號誌管
    制之交岔路口闖紅燈之違規事實，業據證人乙○○證稱：異
    議人先在和平西路三段和康定路口紅燈右轉，當時伊見狀在
    和平西路3 段88巷口攔停到異議人，異議人有停下但不服取
    締就直接沿著和平西路騎走，經過南寧路口時，該路口為紅
    燈，受處分人就闖紅燈，伊在後跟隨至和平西路、南海路口
    ，再次將受處分人攔停，受處分人仍然表示沒有違規情形等
    語在卷（見本院卷第26頁）。衡諸證人乙○○與異議人互不
    相識，亦無仇怨，復到庭具結為以上之證述，應無甘冒偽證
    重罪而設詞誣陷異議人之理，且其所證本件舉發經過事實，
    具體明確，顯非一般憑空捏造證詞可擬，是其所言證詞應屬
    可信。參以證人乙○○斯時係騎乘警用機車追躡於異議人之
    後，距離約30公尺（見本院卷第27頁），證人乙○○當可明
    顯辨識異議人應遵循之交通號誌狀況，而無誤判之可能，亦
    無必要特意騎乘機車自後追躡異議人並再度予以攔停舉發。
    是異議人前揭所辯，要與常情有違，顯無可採，其確有行經
    有燈光號誌管制之交岔路口闖紅燈之違規行為，堪予認定。
  (三)綜上所述，異議人確有於前開時、地闖紅燈之違規行為，原
    處分機關依道路交通管理處罰條例第53條第1 項及同條例第
    63條第1 項第3 款規定裁罰異議人，裁處罰鍰1,800 元，並
    記違規點數3 點，核無違誤，異議人此部分之聲明異議為無
    理由，自應將其異議駁回；另異議人確有於前開時、地駕車
    行經有燈光號誌管制之交岔路口紅燈右轉之違規行為，原處
    分機關依道路交通管理處罰條例第53條第2 項規定裁罰異議
    人罰鍰600 元，固非無見，惟汽車駕駛人違反道路交通管理
    處罰條例第53條第2 項「駕車行經有燈光號誌管制之交岔路
    口紅燈右轉」規定者，依同條例第63條第1 項第3 款規定，
    除依原條款處罰鍰外，並應予記違規點數3 點，是原處分機
    關漏未依該條規定記違規點數3 點，尚有違誤。是以，本件
    異議人此部分之聲明異議雖無理由，然原處分既有前揭可議
    之處，即屬無可維持，應由本院予以撤銷，另裁定如主文第
    2 項所示，以資適法。
據上論斷，應依道路交通案件處理辦法第19條、第20條前段，裁
定如主文。
中　　華　　民　　國　　96　　年　　11　　月　　20　　日
                  交通法庭法  官    許碧惠
以上正本證明與原本無異。
如不服本裁定，應於裁定送達後5 日內，向本院提出抗告狀。
                          書記官    徐仁豐
中　　華　　民　　國　　96　　年　　11　　月　　20　　日
